ACORDAO-COMPLETO-2351465

ACÓRDÃO 2309/2019 ATA 38/2019 - PLENÁRIO

VISTOS, relatados e discutidos estes autos de Tomada de Contas Especial instaurada por este Tribunal em cumprimento ao Acórdão 292/2013-TCU-Primeira Câmara,
ACORDAM os Ministros do Tribunal de Contas da União, reunidos em sessão do Plenário, diante das razões expostas pelo relator, em:
9.1. acolher as alegações de defesa de Gilmar Marcelino Jacinto;
9.2. excluir Gilmar Marcelino Jacinto da presente tomada de contas especial;
9.3. considerar revéis Roberto Carlos Nunes e Phoenix Investimentos e Construções Ltda., para todos os efeitos, com fundamento no art. 12, § 3º, da Lei 8.443/1992, dando-se prosseguimento ao processo;
9.4. julgar irregulares as contas de Roberto Carlos Nunes, Alvaro Alves da Silva, Bruno do Lago Alves e Phoenix Investimentos e Construções Ltda., com fundamento nos arts. 1º, inciso I, 16, III, “b” e “d”, 19 e 23, III, da Lei 8.443/1992, e condená-los, em regime de solidariedade, ao pagamento das quantias a seguir especificadas, com a fixação do prazo de quinze dias, a contar da notificação, para que comprovem, perante o Tribunal (art. 214, inciso III, alínea “a”, do Regimento Interno do TCU) , o recolhimento das dívidas à Fundação Nacional de Saúde, atualizada monetariamente e acrescida dos juros de mora, calculados a partir das datas discriminadas, até a data do recolhimento, na forma prevista na legislação em vigor: 
	Valor histórico (R$) 
	Data de Ocorrência

	54.004,91
	29/4/2008

	23.044,31
	28/5/2008

	29.759,28
	25/6/2008

	337,98
	30/7/2008

	21.256,63
	30/7/2008

	14.879,64
	28/8/2008

	12.753,98
	22/9/2008

	40.360,58
	23/9/2010

9.5. aplicar aos responsáveis, a seguir discriminados, a multa individual prevista no art. 57 da Lei 8.443/1992, nos valores especificados, com a fixação do prazo de quinze dias, a contar das notificações, para comprovarem, perante o Tribunal (art. 214, inciso III, alínea “a”, do Regimento Interno) , o recolhimento da dívida ao Tesouro Nacional, atualizada monetariamente, desde a data do presente acórdão até a dos efetivos recolhimentos, se forem pagas após o vencimento, na forma da legislação em vigor:
	RESPONSÁVEL
	VALOR

	Roberto Carlos Nunes
	R$ 120,000,00

	Alvaro Alves da Silva
	R$ 90,000,00

	Bruno do Lago Alves
	R$ 50,000,00

	Phoenix Investimentos e Construções Ltda.
	R$ 90,000,00

9.6. considerar graves as infrações cometidas por Roberto Carlos Nunes, Bruno do Lago Alves e Álvaro Alves da Silva;
9.7. inabilitar Roberto Carlos Nunes, Bruno do Lago Alves e Álvaro Alves da Silva para o exercício de cargo em comissão ou função de confiança no âmbito da Administração Pública pelo período de 5 (cinco) anos, com suporte no que prescreve o art. 60 da Lei 8.443/1992; 
9.8. declarar a inidoneidade da empresa Phoenix Investimentos e Construções Ltda. para participar, por 2 (dois) anos, de licitação na Administração Pública Federal, nos termos do art. 46 da Lei 8.443/1992; 
9.9. autorizar, desde logo, nos termos do art. 28, inciso II, da Lei 8.443/1992, a cobrança judicial das dívidas, caso não atendida à notificação; 
9.10. encaminhar cópia deste acórdão ao Procurador-Chefe da Procuradoria da República na Paraíba, nos termos do § 3º do art. 16 da Lei 8.443/1992, para adoção das medidas que entender cabíveis; 
9.11. dar ciência do inteiro teor desta deliberação à Prefeitura Municipal de Duas Estradas/PB, à Funasa e aos responsáveis.

Tomada de contas especial instaurada em razão de irregularidades na aplicação de recursos de convênio que teve por objeto a construção de 89 melhorias sanitárias domiciliares e quatro cisternas na zona rural do Município de Duas Estradas/PB. Análise das alegações de defesa.

Município de Duas Estradas - PB.

3. Interessados/Responsáveis:
3.1. Interessado: Fundação Nacional de Saúde (26.989.350/0001-16)
3.2. Responsáveis: Alvaro Alves da Silva (XXX.829.894-XX); Bruno do Lago Alves (XXX.957.434-XX); Gilmar Marcelino Jacinto (XXX.427.104-XX); Phoenix Investimentos e Construções Ltda. (09.043.253/0001-17); Roberto Carlos Nunes (XXX.095.904-XX).

13.1. Ministros presentes: José Mucio Monteiro (Presidente), Walton Alencar Rodrigues (Relator), Benjamin Zymler, Aroldo Cedraz, Raimundo Carreiro, Bruno Dantas e Vital do Rêgo.
13.2. Ministro-Substituto convocado: Marcos Bemquerer Costa.

WALTON ALENCAR RODRIGUES

Adoto, como Relatório, a instrução do auditor (peça 115) , que contou com a anuência do corpo diretivo da unidade técnica (peças 116 e 117) , bem como do Ministério Público junto ao TCU (peça 118) :
“1.	Cuidam os autos de tomada de contas especial originária de representação formulada por esta Secex, em desfavor do Sr. Roberto Carlos Nunes (CPF XXX.095.904-XX) , ex-prefeito municipal, da empresa Phoenix Investimentos e Construções Ltda. (CNPJ 09.043.253/0001-17) , e dos Srs. Bruno do Lago Alves (CPF XXX.957.434-XX) , Álvaro Alves da Silva (CPF XXX.829.894-XX) e Gilmar Marcelino Jacinto (CPF XXX.427.104-XX) , sócios desta empresa, em razão de irregularidades na aplicação de recursos do convênio 2902/05 (Siafi 556512) , celebrado entre a Fundação Nacional de Saúde e o município de Duas Estradas/PB em 30/12/2005, tendo por objeto a construção de 89 melhorias sanitárias domiciliares e quatro cisternas na zona rural, no valor de R$ 207.659,46, sendo R$ 200.000,00 a cargo da concedente, liberado mediante ordens bancárias 2007OB913408 (R$ 80.000,00) , 2008OB901586 (R$ 80.000,00) e 2010OB808345 (R$ 40.000,00) , de 14/12/2007, 3/3/2008 e 27/8/2010, respectivamente.
HISTÓRICO
2.	As irregularidades verificadas na execução do Convênio 2902/05-Funasa foram constatadas em inspeção realizada por este Tribunal na Prefeitura Municipal de Duas Estradas/PB, no período de 22/10/2012 a 26/10/212, objeto do TC-Processo 006.155/2010-3, consistindo de diversos indícios que apontam para a contratação pelo convenente de empresa de fachada, Phoenix Investimentos e Construções Ltda., para executar a obra objeto do convênio em apreço, conforme consta do item 6 da instrução exarada naqueles autos em 6/11/2012 (peça 2, p. 6-7) .
3.	Em 29/1/2013, o Tribunal exarou naqueles autos o Acórdão 292/2013-TCU-Primeira Câmara (peça 7) , no qual deliberou por conhecer da representação, desconsiderar a personalidade jurídica da empresa Phoenix Investimentos e Construções Ltda., autuar processo apartado de tomada de contas especial e autorizar a citação dos responsáveis ante a ausência de nexo de causalidade entre as despesas efetuadas com recursos do convênio em apreço, em razão da falta de comprovação de que a contratada tenha executado os serviços previstos.
4.	Em cumprimento ao referido decisum, foram promovidas as citações de Roberto Carlos Nunes (peças 36 e 44) , tendo permanecido silente; Bruno do Lago Alves (peças 52 e 54) , tendo apresentado suas alegações de defesa em 9/9/2016 (peça 72) ; Álvaro Alves da Silva (peças 39 e 44) , tendo apresentado suas alegações de defesa em 9/9/2016 (peça 70) ; Gilmar Marcelino Jacinto (peças 40 e 43) , tendo o responsável apresentado sua defesa em 30/4/2015 (peça 46) ; e da empresa Phoenix Investimentos e Construções Ltda. (peças 60 e 61) , tendo a responsável permanecido silente.
5.	Na instrução de 16/9/2015 (peça 62) , foi emitida proposta, acolhida por esta unidade técnica (peça 63) e pelo MP-TCU (peça 66) , no sentido de considerar revéis os Srs. Roberto Carlos Nunes, Bruno do Lago Alves e Álvaro Alves da Silva e a empresa Phoenix Investimentos e Construções Ltda.; julgar irregulares as contas dos responsáveis, condenando-os solidariamente ao recolhimento das dívidas aos cofres da Funasa e aplicando-lhes a multa do art. 57 da Lei 8.443/1992; declarar a inidoneidade da empresa citada e inabilitar para o exercício de cargo em comissão ou função de confiança as pessoas físicas arroladas. 
6.	O Ministro Relator Walton Alencar Rodrigues, entretanto, em despacho exarado em 13/6/2016 (peça 68) , posicionou-se no sentido de restituir os autos a esta unidade técnica, para promover diligências junto aos órgãos investigadores (Polícia Federal e Ministério Público) com vistas à obtenção de provas da ocorrência de fraude na licitação e da condição de empresa de fachada da Phoenix Investimentos e Construções Ltda. à época do Convênio 2902/2005, bem como realizar novas citações.
7.		Em cumprimento ao despacho do Relator, acolhida a proposta de encaminhamento contida na instrução de 28/11/2016 (peça 83) , que acolheu a defesa do Sr. Gilmar Marcelino Jacinto, excluindo-o da relação processual (subitens 14.4 a 14.4.3) , foram promovidas novas citações de:
	a) Phoenix Investimentos e Construções Ltda. – EPP, mediante edital 0086/2016-TCU/Secex-PB, de 5/12/2016 (peça 85) , publicado no DOU de 7/12/2016 (peça 86) , tendo permanecido silente;
	b) Álvaro Alves da Silva, mediante edital 0171/2017-TCU/Secex-PB, de 21/12/2017 (peça 113) , publicado no DOU de 28/12/2017 (peça 114) , após tentativas frustradas mediante ofícios TCU/Secex-PB 1.738/2016 (peças 87, 94 e 95) , 1.195/2017 (peça 100) e 2.254/2017 (peça 109) , tendo o responsável permanecido silente;
	c) Bruno do Lago Alves, mediante ofício 1.196/2017-TCU/Secex-PB, de 20/7/2017 (peça 101) , conforme aviso de recebimento de 2/8/2017 (peça 102) , após tentativa frustrada mediante ofício 1.739/2016-TCU/Secex-PB (peças 88, 93 e 96) , tendo permanecido silente;
	d) Roberto Carlos Nunes, mediante ofício 1.740/2016-TCU/Secex-PB, de 5/12/2016 (peça 89) , conforme aviso de recebimento de 15/12/2016 (peça 90) , que, após pedido de prorrogação de prazo em 27/12/2016 (peça 91) , concedida em 28/12/2016 (peça 92) ,  permaneceu silente (peça 98) .
EXAME TÉCNICO
8.	Registre-se que os fatos geradores tidos como irregulares na execução do presente convênio, referente aos pagamentos efetuados à empresa que não executou o objeto conveniado, ocorreram entre 2008 e 2010, portanto, não ocorreu a prescrição da pretensão punitiva por este Tribunal, que se opera no prazo de dez anos a contar dos fatos geradores tidos como irregulares, em conformidade com o prazo previsto no art. 205 do Código Civil e com a orientação expedida pelo Acórdão 1441/2016-TCU-Plenário. 
8.1	Ademais, o lapso de tempo entre as ocorrências irregulares e o ato que ordenou as citações, qual seja o Acórdão 292/2013-TCU-Primeira Câmara (peça 7) , de 29/1/2013, que interrompeu o prazo prescricional, é inferior ao decêndio considerado no Acórdão 1441/2016-TCU-Plenário.
9.	A irregularidade pela qual os responsáveis foram citados foi a seguinte:
		Ato impugnado: não comprovação da boa e regular aplicação dos recursos federais transferidos ao município de Duas Estradas/PB, em face da impugnação parcial das despesas do convênio 2902/05 (Siafi 556512) , visando a execução de melhorias sanitárias domiciliares, em virtude da não demonstração do nexo de causalidade entre os valores repassados e o fim a que eles se destinavam, pois não há como se afirmar que os valores pagos à empresa Phoenix Investimentos e Construções Ltda. (CNPJ 09.043.253/0001-17) foram realmente utilizados na consecução do objeto pactuado; (b) indícios de montagem da tomada de preços 02/2008 e ausência de publicidade devida do aviso de licitação, do extrato do contrato decorrente 02/2008 e respectivos aditivos, conforme arts. 21 e 61 da Lei 8.666/1993.
		Evidências:
	a) a empresa Phoenix não tinha capacidade técnica e operacional para executar as obras objetos do convênio em apreço, ainda mais quando associada à execução de outras obras vencidas na mesma época por ela, tanto no município de Duas Estradas/PB quanto em outros municípios do estado da Paraíba (subitem 14.1 da instrução de peça 83) ;
	b)  o Sr. Álvaro Alves da Silva afirmou em depoimento prestado junto à Polícia Federal que nunca havia passado procuração da empresa para qualquer pessoa, entretanto, como já relatado na alínea “a” do subitem 9.4.8 desta instrução, ele constituiu como procurador em 2/10/2007, pouco depois da constituição da empresa em 10/9/2007, conferindo amplos e ilimitados poderes, o Sr. Alberto de Albuquerque Bezerra (peça 78, p. 2-7) , que representou a empresa na tomada de preços 2/2008, recebendo o edital, assinando as atas da sessões de recebimento dos envelopes e análise da documentação em 31/3/2008, assinando a carta proposta, a declaração de renúncia de recurso de habilitação, bem como as planilhas e respectivos recibos correspondentes às cinco primeiras medições da execução dos serviços;
	c) o Sr. Álvaro Alves da Silva afirmou em depoimento prestado junto à Polícia Federal que o responsável técnico pela empresa contratada seria o engenheiro Ricardo Benevides, que assinaria todas as ARTs, entretanto, quem assinou a ART de execução do objeto do convênio em apreço como contratado foi o Sr. Osvaldo José Guerra Guimarães, que não mantinha qualquer vínculo com a empresa Phoenix (alínea “b” do subitem 9.4.10 da instrução de peça 83) ;
		d) durante o período de execução da obra compreendido entre março e setembro de 2008, quando foram realizadas seis medições (a sétima foi realizada em setembro de 2010) , apenas cinco empregados possuíam vínculos com a Phoenix, sendo três pedreiros e dois serventes, mão de obra insuficiente, portanto, para executar os contratos mantidos apenas com prefeituras paraibanas (subitem 9.3.2 da instrução de peça 83) ;
		e) a obra não foi registrada no Cadastro Específico do INSS, conforme reconheceu os responsáveis e ficou demonstrado pelos extratos da RAIS (subitem 9.1 da instrução de peça 83) ; e
	f) o Sr. Álvaro Alves da Silva afirmou em depoimento prestado junto à Polícia Federal que “em Duas Estradas e Mamanguape sub empreitou a obra para uma pessoa de nome ARMANDO, cujo endereço ou telefone não sabe declinar; QUE não sabe dizer quanto pagou a ARMANDO ou quanto ele lhe pagou” (alínea “d” do subitem 9.4.10 da instrução de peça 83) .
	Condutas:
		a) em relação ao ex-Prefeito - homologar licitação com indícios de montagem e não garantir a eficácia da tomada de preços 2/2008 e do contrato decorrente 2/2008, com as publicações devidas. Contratar empresa sem condições técnicas e operacionais; efetuar os pagamentos a essa empresa que efetivamente não executou os objetos conveniados; e usar a documentação dessa empresa (licitação, notas fiscais, recibos etc.) para dar aspecto de legalidade à aplicação dos recursos conveniados;
	b) em relação à construtora e respectivos sócios - receber pagamentos feitos com recursos federais, sem ter executado o objeto contratado, já que se trata de empresa contratada por processo licitatório fraudulento, que não tem condições físicas (pessoal e maquinário) para realização do objeto. Fornecer documentos para comprovação de despesas fictícias.
	Nexo Causal:
	a) em relação ao gestor – os recursos federais transferidos ao município foram utilizados, irregularmente, para pagamento a uma empresa que não executou o objeto do convênio, acarretando dano ao erário federal. Portanto, o dano em questão é consequência direta da conduta do ex-gestor, que homologou procedimento licitatório irregular, contratou e pagou a essa empresa que não executou o objeto do convênio. 
 		b) em relação à empresa - com o recebimento dos pagamentos feitos com recursos federais, sem ter executado o objeto conveniado, a empresa concorreu e se beneficiou do prejuízo suportado pelo erário.
	c) em relação aos sócios da contratada - ao usar empresa para receber os pagamentos feitos com recursos federais, sem ter executado o objeto conveniado, os responsáveis concorreram e se beneficiaram do prejuízo suportado pelo erário.
	Culpabilidade:
	a) em relação ao gestor - tinha consciência da ilicitude praticada, já que contratou uma empresa sem condições técnicas e operacionais, mediante tomada de preços irregular, além disso pagou à empresa consciente de que ela não executou a obra, pois era responsável pelo acompanhamento, pela medição e pela fiscalização da obra.
	b) em relação aos sócios da construtora - houve a intenção de desviar recursos públicos.
	Dispositivos violados: 
	a) em relação ao ex-Prefeito - arts. 37, caput e inciso XXI, e 70, § único, da Constituição Federal/1988, c/c o art. 93 do Decreto-Lei 200, de 25/2/1967; art. 90 da Lei 8.666, de 21/6/1993; art. 20 da Instrução Normativa-STN 1, de 15/1/1997; arts. 62 e 63 da Lei 4.320, de 17/3/1964; arts. 1º e 2º da Lei 6.496, de 7/12/1977; art. 3º da Resolução-Confea 425, de 18/12/1998; arts. 216 e 219, §§ 5º e 6º, do Decreto 3.048, de 6/5/1999.
	b) em relação à construtora e respectivos sócios - art. 70, § único, da Constituição Federal/1988, c/c o art. 93 do Decreto-Lei 200, de 25/2/1967; arts. 1º e 2º da Lei 6.496, de 7/12/1977; art. 3º da Resolução-Confea 425, de 18/12/1998; arts. 216 e 219, §§ 5º e 6º, do Decreto 3.048, de 6/5/1999; art. 876 da Lei 10.406, de 10/1/2002.
		Quantificação dos débitos:
	Valor histórico (R$) 
	Data de Ocorrência

	54.004,91
	29/4/2008

	23.044,31
	28/5/2008

	29.759,28
	25/6/2008

	337,98
	30/7/2008

	21.256,63
	30/7/2008

	14.879,64
	28/8/2008

	12.753,98
	22/9/2008

	40.360,58
	23/9/2010

10.	Embora devidamente citados, conforme detalhado no item 7 desta instrução, os responsáveis não atenderam às citações e não se manifestaram quanto às irregularidades verificadas. Operam-se, portanto, os efeitos da revelia, dando-se prosseguimento ao processo, nos termos do art. 12, § 3º, da Lei 8.443/1992. No tocante, todavia, aos Srs. Álvaro Alves da Silva (CPF XXX.829.894-XX) e Bruno do Lago Alves, como apresentaram defesas anteriormente (peças 70 e 72, respectivamente) , elas serão consideradas na presente análise, de modo que eles, por conseguinte, não são reveis.
10.1	Nos processos do TCU, a revelia não leva à presunção de que seriam verdadeiras todas as imputações levantadas contra os responsáveis, diferentemente do que ocorre no processo civil, em que a revelia do réu opera a presunção da verdade dos fatos narrados pelo autor. Dessa forma, a avaliação da responsabilidade do agente não pode prescindir da prova existente no processo ou para ele carreada.
10.2	Ao não apresentarem suas defesas, os responsáveis deixaram de produzir prova da regular aplicação dos recursos sob suas responsabilidades, em afronta às normas que impõem aos gestores públicos a obrigação legal de apresentar os documentos que demonstrem a correta utilização das verbas públicas, em observância ao contido no art. 93 do Decreto-Lei 200/67: “Quem quer que utilize dinheiros públicos terá de justificar seu bom e regular emprego na conformidade das leis, regulamentos e normas emanadas das autoridades administrativas competentes.”
10.3	Configuradas suas revelias frente às citações deste Tribunal e inexistindo comprovação da boa e regular aplicação dos recursos transferidos, considerados os elementos existentes nos autos, não resta alternativa senão dar seguimento ao processo proferindo julgamento sobre os elementos até aqui presentes, que conduzem à irregularidade de suas contas. 
10.4 	Em se tratando de processo em que as partes interessadas não se manifestaram acerca das irregularidades imputadas, não há elementos para que se possa efetivamente aferir e reconhecer a ocorrência de boa-fé nas condutas dos responsáveis, podendo este Tribunal, desde logo, proferir o julgamento de mérito pela irregularidade das contas, conforme combinação dos §§ 2º e 6º do art.  202 do Regimento Interno do TCU.
10.5 	Esse entendimento está amparado nos Acórdão 133/2015-TCU-Primeira Câmara, rel. Bruno Dantas; 2.455/2015-1ª Câmara, rel. Bruno Dantas; 3.604/2015-TCU-1ª Câmara, rel. Bruno Dantas; 5.070/2015-2ª Câmara, rel. André de Carvalho e 2.424/2015-TCU-Plenário, rel.  Benjamin Zymler.
11.	Por oportuno, não tendo os Srs. Álvaro Alves da Silva e Bruno do Lago Alves trazido argumentos novos, permanece acertada a análise empreendida e a conclusão impressa na instrução de peça 83, da qual extraímos as análises resumidas a seguir.
10. 	No que se refere à possível ocorrência de fraude à licitação, relataremos a seguir a cronologia e a análise dos procedimentos realizados na tomada de preços 02/2008, conduzida pela comissão permanente de licitação do município de Duas Estradas/PB:
 (...) 
10.2 	Preliminarmente, da análise da documentação, constata-se inconsistências nas datas constantes de suas peças, sendo a primeira referente ao aviso da licitação, de 6/3/2008 (peça 76, p. 45-46) , que ainda não trazia data da realização da sessão pública, enquanto o edital de licitação é de 14/3/2008 (peça 76, p. 45-46) , tendo o aviso com data da realização sido publicado no DOU de 14/3/2008 (peça 76, p. 52) e no DOE/PB de 15/3/2008 (peça 76, p. 53) . A rigor, o aviso de licitação espelha resumidamente os dados principais do edital e pela sequência lógica a ele deve ser posterior.
10.2.1 	A segunda inconsistência verifica-se na minuta do contrato anexa ao edital que tem aposta a data de 16/4/2008 (peça 77, p. 41-42) , posterior à data do próprio edital, que é 14/3/2008.
10.2.2	 O parecer jurídico quanto à minuta do edital e do contrato da tomada de preços 02/2008 foi emitido em 18/3/2008 (peça 77, p. 46) , após a publicação do aviso do edital ocorrido em 14/3/2008 e antes da data constante da minuta do contrato, que é 16/4/2008. O parecer jurídico quanto à minuta do edital da licitação, conforme dispõe o parágrafo único do art. 38 da Lei 8.666/1993, deve ser prévio, e não posterior à publicação do aviso da licitação.
10.3	 Outra irregularidade diz respeito à ausência de comprovação de publicidade do aviso da tomada de preços em jornal diário de grande circulação no estado e também, se houvesse, em jornal de grande circulação do município de Duas Estradas/PB.
10.3.1 	A ausência de publicação do extrato do edital em jornal diário de grande circulação na região da aquisição do bem ou da prestação dos serviços fere os princípios constitucionais da publicidade e da isonomia e o art. 21, inciso III, da Lei 8.666/1993.
10.4	 Constatou-se ainda, conforme relatado no subitem 10.1 dessa instrução, que os extratos do contrato celebrado com a empresa Phoenix e dos respectivos aditivos somente foram supostamente publicados no “Diário Oficial do Município de Duas Estradas”, mas não o foram no Diário Oficial da União ou no Diário Oficial do Estado, em afronta ao parágrafo único do art. 61 da Lei 8.666/1993.
 (...) 
14.	 Os documentos constantes dos autos, incluindo aqueles não analisados na instrução de peça 62 como as peças de defesa trazidas pelos responsáveis (peças 70 e 72) e os autos de qualificação e interrogatório prestados perante a Polícia Federal (peças 79 a 82) , bem como os importados do TC Processo 006.155/2010-3 (peças 73 a 78) , permitem chegar às seguintes conclusões a partir das análises já realizadas nos subitens 9 a 13 dessa instrução.
14.1 	A empresa Phoenix não tinha capacidade técnica e operacional para executar as obras objetos do convênio em apreço, ainda mais quando associada à execução de outras obras vencidas na mesma época por ela, tanto no município de Duas Estradas/PB quanto em outros municípios do estado da Paraíba, ante as seguintes evidências:
	a) a empresa foi constituída em 10/9/2007 com capital de R$ 220.000,00 e ganhou seis licitações, entre novembro de 2007 e dezembro de 2008, no valor total de R$ 931.214,78 (subitem 9.3.2) ;
	b) o sócio majoritário, Sr. Álvaro Alves da Silva, não tinha veículo e trabalhava como chaveiro há então dezenove anos, conforme “Auto de Qualificação e Interrogatório” conduzido pela Polícia Federal em 6/3/2010 (peça 82) ;
	c) durante o período de execução da obra compreendido entre março e setembro de 2008, quando foram realizadas seis medições (a sétima foi realizada em setembro de 2010) , apenas cinco empregados possuíam vínculos com a Phoenix, sendo três pedreiros e dois serventes (subitem 9.3.2 desta instrução) ;
	d) segundo o sócio Álvaro Alves da Silva, o responsável técnico pela empresa seria o engenheiro Ricardo Benevides, que assinaria todas as ARTs, entretanto, quem assinou a ART de execução do objeto do convênio em apreço foi o Sr. Osvaldo José Guerra Guimarães; e segundo as informações constantes dos extratos da RAIS de 2008, não havia vínculos da empresa Phoenix com empregado que fosse engenheiro, nem tampouco com o Sr. Ricardo Benevides (alínea “b” do subitem 9.4.8 desta instrução) .
14.2	 Por seu turno, ainda que haja elementos nos autos que apontem para a participação formal da empresa Phoenix, como as notas fiscais, recibos, comprovantes dos recolhimentos de INSS e ISS correspondentes, como já relatado no subitem 9.2 desta instrução, em contrapartida há outros elementos que apontam para execução da obra por terceiros, a saber:
	a)  o Sr. Álvaro Alves da Silva afirmou em depoimento prestado junto à Polícia Federal que nunca havia passado procuração da empresa para qualquer pessoa, entretanto, como já relatado na alínea “a” do subitem 9.4.8 desta instrução, ele nomeou como procurador em 2/10/2007, pouco depois da constituição da empresa em 10/9/2007, conferindo amplos e ilimitados poderes, o Sr. Alberto de Albuquerque Bezerra (peça 78, p. 2-7) , que representou a empresa na tomada de preços 2/2008, recebendo o edital, assinando as atas da sessões de recebimento dos envelopes e análise da documentação em 31/3/2008, assinando a carta proposta, a declaração de renúncia de recurso de habilitação, bem como as planilhas e respectivos recibos correspondentes às cinco primeiras medições da execução dos serviços;
	b) o Sr. Alves da Silva afirmou em depoimento prestado junto à Polícia Federal que o responsável técnico pela empresa contratada seria o engenheiro Ricardo Benevides, que assinaria todas as ARTs, entretanto, quem assinou a ART de execução do objeto do convênio em apreço como contratado foi o Sr. Osvaldo José Guerra Guimarães, que não mantinha qualquer vínculo com a empresa Phoenix (alínea “b” do subitem 9.4.10 desta instrução) ;
		c) durante o período de execução da obra compreendido entre março e setembro de 2008, quando foram realizadas seis medições (a sétima foi realizada em setembro de 2010) , apenas cinco empregados possuíam vínculos com a Phoenix, sendo três pedreiros e dois serventes, mão de obra insuficiente, portanto, para executar os contratos mantidos apenas com prefeituras paraibanas (subitem 9.3.2) ;
		d) a obra não foi registrada no Cadastro Específico do INSS, conforme reconheceu os responsáveis e ficou demonstrado pelos extratos da RAIS (subitem 9.1 desta instrução) ; e
	e) o Sr. Álvaro Alves da Silva afirmou em depoimento prestado junto à Polícia Federal que “em Duas Estradas e Mamanguape sub empreitou a obra para uma pessoa de nome ARMANDO,  cujo endereço ou telefone não sabe declinar; QUE não sabe dizer quanto pagou a ARMANDO ou quanto ele lhe pagou” (alínea “d” do subitem 9.4.10) .
14.2.1 Portanto, o conjunto das evidências são suficientes para se concluir que a empresa Phoenix não executou os serviços para a qual foi contratada, não se comprovando o nexo de causalidade entre os valores repassados destinados à execução contratual e o fim a que eles se destinavam, pois não há como se afirmar que os valores pagos à citada empresa foram realmente utilizados na consecução do objeto pactuado, sendo a consequência a glosa do total dos valores envolvidos, que, no caso em questão, refere-se ao total do valor repassado utilizado para pagamento à empresa referenciada.
14.3 	Com referência à tomada de preços 02/2008, verificou-se a ausência de publicidade devida dos seus atos e indícios de montagem dos seus procedimentos (item 10 desta instrução) . 
CONCLUSÃO
12.	Tendo como base as informações apresentadas no histórico e a análise empreendida no exame técnico da presente instrução, foi comprovada a ocorrência das seguintes irregularidades:
		a) o conjunto das evidências são suficientes para se concluir que a empresa Phoenix não executou os serviços para a qual foi contratada, não se comprovando o nexo de causalidade entre os valores repassados destinados à execução contratual e o fim a que eles se destinavam, pois não há como se afirmar que os valores pagos à citada empresa foram realmente utilizados na consecução do objeto pactuado, sendo a consequência a glosa do total dos valores envolvidos, que, no caso em questão, refere-se ao total do valor repassado utilizado para pagamento à empresa referenciada (item 11 desta instrução) ;
		b) indícios de montagem da tomada de preços 2/2008 e ineficácias, ante a ausência da publicidade devida, do respectivo aviso da licitação e do contrato e aditivos decorrentes (item 11 desta instrução) ; 
13.	A responsabilização do Sr. Roberto Carlos Nunes advém das seguintes condutas: (a) não demonstrou o nexo de causalidade entre os valores repassados e o fim a que eles se destinavam, pois não há como se afirmar que os valores pagos à empresa Phoenix Investimentos e Construções Ltda.  foram realmente utilizados na consecução do objeto pactuado; (b) homologou a tomada de preços 02/2008 com indícios de montagem e não garantiu as eficácias, ante a ausência da publicidade devida, do respectivo aviso da licitação e do contrato e aditivos decorrentes, conforme art. 26 e 61 da Lei 8.666/1993; o que propiciaram a não comprovação da boa e regular aplicação dos recursos, dando causa ao dano ao erário, obrigando-se, portanto, à sua reparação.
14.	A responsabilização da Phoenix Investimentos e Construções Ltda. e dos Srs. Bruno do Lago Alves e Álvaro Alves da Silva, decorreu da seguinte conduta: (a) receber pagamentos feitos com recursos federais, sem ter executado o objeto contratado, já que se trata de empresa contratada por processo licitatório fraudulento, que não tem condições físicas (pessoal e maquinário) para realização do objeto, bem como fornecer documentos para comprovação de despesas fictícias, o que propiciaram a não comprovação da boa e regular aplicação dos recursos, dando causa ao dano ao erário, obrigando-se, portanto, à sua reparação.
15.	Assim, devem as presentes contas serem julgadas irregulares, com a condenação em débito, com fundamento nos arts. 1º, inciso I, 16, inciso III, alíneas “b” e “d”, e 19, caput, da Lei 8.443/1992, ante a gravidade dos fatos mencionados no item 9 da presente instrução, com remessa de cópia dos elementos pertinentes ao Ministério Público da União, atendendo, assim, ao disposto no art. 16, § 3º, da Lei 8.443/1992 c/c o art. 209, § 7º, do Regimento Interno/TCU.
PROPOSTA DE ENCAMINHAMENTO
16.	Ante o exposto, submetemos os autos à consideração superior, para posterior encaminhamento ao Excelentíssimo Sr. Ministro Relator Walton Alencar Rodrigues, com fundamento nos arts. 1º, inciso I, 16, inciso III, alíneas “b” e “d”, da Lei 8.443/1992, c/c os arts. 19 e 23, inciso III, da mesma Lei, e com arts. 1º, inciso I, 209, incisos III e IV, 210 e 214, inciso III, do Regimento Interno, propondo:
	a) considerar revéis, para todos os efeitos, a empresa Phoenix Investimentos e Construções Ltda. (CNPJ 09.043.253/0001-17) , contratada para executar as obras do Convênio 2902/05 (Siafi 556512) , e o Sr. Roberto Carlos Nunes (CPF XXX.095.904-XX) , nos termos do art. 12, § 3º, da Lei 8.443/92;
	b) julgar irregulares as contas de Roberto Carlos Nunes (CPF XXX.095.904-XX) , prefeito à época do município de Duas Estradas/PB, da empresa Phoenix Investimentos e Construções Ltda. (CNPJ 09.043.253/0001-17) , de Bruno do Lago Alves (CPF XXX.957.434-XX) e de Álvaro Alves da Silva (CPF XXX.829.894-XX) , sócios da empresa, e condená-los solidariamente ao pagamento das quantias a seguir especificadas, com a fixação do prazo de quinze dias, a contar da notificação, para comprovarem, perante o Tribunal (art. 214, inciso III, alínea “a”, do Regimento Interno) , o recolhimento das dívidas aos cofres da Fundação Nacional de Saúde (Funasa) , atualizadas monetariamente e acrescidas dos juros de mora, calculados a partir das datas discriminadas, até a data do recolhimento, abatendo-se na oportunidade a quantia já ressarcida, na forma prevista na legislação em vigor: 
	Valor histórico (R$) 
	Data de Ocorrência

	54.004,91
	29/4/2008

	23.044,31
	28/5/2008

	29.759,28
	25/6/2008

	337,98
	30/7/2008

	21.256,63
	30/7/2008

	14.879,64
	28/8/2008

	12.753,98
	22/9/2008

	40.360,58
	23/9/2010

Valor atualizado do débito até 16/3/2018: R$ 339.498,67 (fonte: e-TCU) .
c) com fundamento no art. 57 da Lei 8.443/1992, aplicar a Roberto Carlos Nunes, Phoenix Investimentos e Construções Ltda., Bruno do Lago Alves e Álvaro Alves da Silva multa individual, atualizada monetariamente desde a data do acórdão até a do efetivo recolhimento, se for pago após o vencimento, na forma da legislação vigente, fixando o prazo de 15 (quinze) dias, a contar do recebimento da notificação, para que seja comprovado, perante este Tribunal, o recolhimento da quantia ao Tesouro Nacional, nos termos do art. 23, inciso III, alínea “a”, da referida Lei, c/c o art. 214, inciso III, alínea “a”, do Regimento Interno do TCU; 
d) considerar graves as infrações cometidas por Roberto Carlos Nunes, Bruno do Lago Alves e Álvaro Alves da Silva;
e) inabilitar Roberto Carlos Nunes, Bruno do Lago Alves e Álvaro Alves da Silva para o exercício de cargo em comissão ou função de confiança no âmbito da Administração Pública pelo período de 8 (oito) anos, nos termos do art. 60 da Lei 8.443/1992; 
f) declarar a inidoneidade da empresa Phoenix Investimentos e Construções Ltda. para participar, por cinco anos, de licitação na Administração Pública Federal, nos termos do art. 46 da Lei 8.443/1992; 
g) autorizar, desde logo, nos termos do art. 28, inciso II, da Lei 8.443/1992, a cobrança judicial das dívidas, caso não atendida à notificação; 
h) autorizar, desde logo e caso solicitado, o pagamento das dívidas dos responsáveis, em até 36 parcelas mensais e consecutivas, nos termos do art. 26 da Lei 8.443/1992 c/c o art. 217 do RI/TCU, fixando-lhe o prazo de quinze dias, a contar do recebimento da notificação, para comprovarem perante o Tribunal o recolhimento da primeira parcela, e de trinta dias, a contar da parcela anterior, para comprovar os recolhimentos das demais parcelas, devendo incidir sobre cada valor mensal, atualizado monetariamente, os juros de mora devidos, na forma prevista na legislação em vigor;
i) encaminhar cópia da deliberação que vier a ser proferida ao Procurador-Chefe da Procuradoria da República na Paraíba, nos termos do § 3º do art. 16 da Lei 8.443/1992, para adoção das medidas que entender cabíveis, informando-lhe que o inteiro teor da deliberação pode ser consultado no endereço www.tcu.gov.br/acordaos; 
j) dar ciência do inteiro teor desta deliberação à Prefeitura Municipal de Duas Estradas/PB, à Funasa/PB e aos responsáveis; 
k) autorizar, com fundamento no art. 169, inciso III, do RI/TCU, a Secex/PB a proceder ao arquivamento do presente processo após as comunicações processuais cabíveis, o trânsito em julgado do Acórdão a ser proferido e a instauração de cobrança executiva, se necessária.”
É o relatório.

8.1. Diego Fabrício Cavalcanti de Albuquerque (15577/OAB-PB) e Marcos Antônio Viana de Oliveira Junior (14975/OAB-PB.

Procurador Júlio Marcelo de Oliveira.

CONVÊNIO. TOMADA DE CONTAS ESPECIAL. INDÍCIOS DE FRAUDE NA LICITAÇÃO. CONTRATAÇÃO DE EMPRESA SEM CAPACIDADE OPERACIONAL. CITAÇÃO. REVELIA DE ALGUNS RESPONSÁVEIS. AUSÊNCIA DE NEXO DE CAUSALIDADE ENTRE AS DESPESAS EFETUADAS EM RAZÃO DA FALTA DE COMPROVAÇÃO DE QUE A CONTRATADA TENHA EXECUTADO OS SERVIÇOS PREVISTOS CONTAS IRREGULARES. DÉBITO. MULTA. INABILITAÇÃO. INIDONEIDADE.

TOMADA DE CONTAS ESPECIAL (TCE)

Secretaria de Controle Externo de Tomada de Contas Especial (SecexTCE).

Trata-se de tomada de contas especial originária de representação formulada por unidade técnica deste TCU, em desfavor de Roberto Carlos Nunes, ex-prefeito municipal, da empresa Phoenix Investimentos e Construções Ltda., bem como de Bruno do Lago Alves, Álvaro Alves da Silva  e Gilmar Marcelino Jacinto, sócios desta, em razão de irregularidades na aplicação de recursos do convênio 2902/05 (Siafi 556512) , celebrado entre a Fundação Nacional de Saúde (Funasa) e o município de Duas Estradas/PB, tendo por objeto a construção de 89 melhorias sanitárias domiciliares e quatro cisternas na zona rural daquele Ente Federativo.
Para a realização do objeto foram previstos recursos no valor de R$ 207.659,46, sendo R$ 200.000,00 a cargo da concedente, liberados mediante ordens bancárias 2007OB913408 (R$ 80.000,00) , 2008OB901586 (R$ 80.000,00) e 2010OB808345 (R$ 40.000,00) , de 14/12/2007, 3/3/2008 e 27/8/2010, respectivamente.
As irregularidades na execução do Convênio 2902/05-Funasa foram verificadas em inspeção realizada por este Tribunal na Prefeitura de Duas Estradas/PB, no período de 22/10/2012 a 26/10/212, no âmbito do TC-Processo 006.155/2010-3. Naquela ocasião, foram apurados diversos indícios que apontam para a contratação, pelo convenente, de empresa de fachada, Phoenix Investimentos e Construções Ltda., para executar a obra objeto do convênio em análise.
Por ocasião do julgamento daqueles autos, por meio do Acórdão 292/2013-TCU-Primeira Câmara, o TCU conheceu da representação, desconsiderou a personalidade jurídica da empresa Phoenix Investimentos e Construções Ltda., autuou processo apartado de tomada de contas especial e autorizou a citação dos responsáveis ante a ausência de nexo de causalidade entre as despesas efetuadas com recursos do convênio, em razão da falta de comprovação de que a contratada tenha executado os serviços previstos.
Realizadas as citações, após análise da unidade técnica, em despacho de peça 68, restituí os autos àquela para promover diligências junto aos órgãos investigadores (Polícia Federal e Ministério Público) , com vistas à obtenção de provas mais robustas da ocorrência de fraude à licitação e da condição de empresa de fachada da Phoenix Investimentos e Construções Ltda., bem como para que fossem realizadas novas citações.
Em cumprimento ao despacho, após a realização de diligências, foi realizada nova instrução (peça 83) , cuja proposta de encaminhamento foi aprovada pelo dirigente da unidade técnica, acolhendo a defesa de Gilmar Marcelino Jacinto e excluindo-o da relação processual, por concluir que este era apenas funcionário do escritório de contabilidade que fazia a escrituração contábil da empresa Phoenix, não tendo praticado ato de gestão. 
A unidade técnica concluiu, ainda, que os elementos presentes nos autos, incluindo aqueles não analisados na instrução de peça 62, como as peças de defesa trazidas pelos responsáveis (peças 70 e 72) e os autos de qualificação e interrogatório prestados perante a Polícia Federal (peças 79 a 82) , bem como os importados do TC Processo 006.155/2010-3 (peças 73 a 78) , permitem caracterizar fraude à licitação e a condição de empresa de fachada da empresa Phoenix Investimentos e Construções.
Segundo tal diagnóstico, apresentado na instrução de peça 83, apesar de haver elementos que apontam para a participação formal da empresa Phoenix, tais como notas fiscais e recibos, as análises técnicas demonstram diversas evidências da execução da obra por terceiros.
Uma vez promovidas novas citações dos responsáveis, diante do silêncio destes, a unidade técnica, com a anuência do Ministério Público junto ao TCU (peça 118) , propõe julgar irregulares suas contas, para condená-los em débito pelo valor integral repassado, aplicar-lhes a multa individual prevista no art. 57 da Lei 8443/1992, inabilitar Roberto Carlos Nunes, Bruno do Lago Alves e Álvaro Alves da Silva para o exercício de cargo em comissão ou função de confiança no âmbito da Administração Pública pelo período de oito anos e declarar a inidoneidade da empresa Phoenix Investimentos e Construções Ltda. por cinco anos.
Feito breve histórico dos fatos, passo a decidir.
Acolho a defesa de Gilmar Marcelino Jacinto, excluindo-o da relação processual, por concluir que este era apenas funcionário do escritório de contabilidade que fazia a escrituração contábil da empresa Phoenix, não tendo praticado ato de gestão da referida empresa. 
Como registrado em detalhes no item 7 do Relatório que acompanha este Voto, nenhum dos responsáveis atendeu às novas citações. O ex-prefeito foi citado por homologar licitação com indícios de montagem e não garantir a eficácia da tomada de preços 2/2008 e do contrato decorrente, com as publicações devidas; contratar empresa sem condições técnicas e operacionais; efetuar os pagamentos a empresa que efetivamente não executou os objetos conveniados; e usar a documentação dessa empresa (licitação, notas fiscais, recibos etc.) para dar aspecto de legalidade à aplicação dos recursos conveniados.
A empresa e seus sócios foram citados por receber pagamentos feitos com recursos federais, sem ter executado o objeto contratado, já que se trata de empresa contratada por processo licitatório fraudulento, que não tem capacidade (pessoal e maquinário) para realização do objeto; e fornecer documentos para comprovação de despesas fictícias.
Uma vez que Álvaro Alves da Silva e Bruno do Lago Alves apresentaram defesas anteriormente (peças 70 e 72, respectivamente) , estas serão consideradas na presente análise. Assim, os efeitos da revelia operam-se para Roberto Carlos Nunes e Phoenix Investimentos e Construções Ltda. – EPP, dando-se prosseguimento ao processo, nos termos do art. 12, § 3º, da Lei 8.443/1992. 
Em suas alegações de defesa, Álvaro Alves da Silva e Bruno do Lago Alves (pai e filho) informam que o primeiro abriu a empresa Phoenix, tendo como sócio figurativo o segundo, que nunca participou das atividades relacionadas à gestão da empresa, e que Rubem Pereira de Lima foi contratado para assessorá-lo como contador. 
Afirmam que foram surpreendidos com as notícias do envolvimento da empresa em suposta quadrilha de fraudes em obras públicas e argumentam que:
houve erro de interpretação dos fatos por parte da Policia Federal, quando envolveu a Phoenix e seus sócios na Operação Transparência, pois a única coincidência que existe entre a Phoenix e algumas das outras empresas investigadas é que o escritório de contabilidade é o mesmo e que na licitação das obras da Funasa em análise, algumas destas empresas participaram do processo licitatório; 
a Funasa concluiu que a obra foi 100% executada; 
ambos foram absolvidos em Ação Penal da Operação Transparência oriunda das obras do Município de Duas Estrada, em que se concluiu pela ausência de ilicitude por parte da empresa Phoenix e de seus sócios;
os recolhimentos de INSS foram feitos, só que devido a erro do escritório de contabilidade, “foram recolhidos no CNPJ”.
Contrariamente ao que querem fazer crer os responsáveis, a existência de irregularidades listadas na tomada de preços 02/2008, conduzida pela comissão permanente de licitação do município de Duas Estradas/PB (CPL) , que resultou na contratação da empresa Phoenix, justifica sua inclusão na Operação Transparência:
o parecer jurídico que aprovou as minutas de edital e contrato da tomada de preços 02/2008 é de 18/3/2008 (peça 77, p. 46) , posterior ao edital de licitação, de 14/3/2008 (peça 76, p. 45-46) , o que contraria o parágrafo único do art. 38 da Lei 8.666/1993;
a única empresa que recebeu o edital da licitação e vistoriou o local de execução da obra foi a Phoenix (peça 77, p. 47-48) . Os extratos do contrato celebrado com esta empresa e dos respectivos aditivos foram supostamente publicados no “Diário Oficial do Município de Duas Estradas”, mas não o foram no Diário Oficial da União ou no Diário Oficial do Estado, em afronta ao parágrafo único do art. 61 da Lei 8.666/1993. 
Os responsáveis alegam a impossibilidade prática de manter os operários registrados e informam que os recolhimentos do INSS foram feitos, só que devido a erro do escritório de contabilidade foram feitos com a identificação do CNPJ, apresentando documentações, que também constam de outras peças desse processo (peças 29, 73, 74 e 75) .
De fato, há comprovantes de recolhimento das contribuições do INSS, ainda que não realizadas na matrícula CEI da empresa Phoenix, na alíquota de 11% incidente sobre o percentual de 20% do valor das notas fiscais, percentual contratualmente correspondente à mão de obra.
No entanto, durante o período de execução da obra (entre março e setembro de 2008) , em que foram realizadas seis medições (a sétima foi realizada em setembro de 2010) , apenas cinco empregados possuíam vínculos com a Phoenix, sendo três pedreiros e dois serventes, o que constitui número reduzido para executar a obra conveniada, ainda mais se considerado que a empresa venceu outras licitações nos municípios paraibanos de Duas Estradas, Alagoa Grande e Conde (peça 25, p. 1) , sendo quatro delas concomitantes.
Em que pese ter ocorrido a execução física total do objeto do convênio, como comprovou a Funasa em seu Parecer Técnico Final Conclusivo 517/2012, de 31/10/2012 (peça 65, p. 15-18) , o Parecer Financeiro 080/2015, de 15/9/2015 (peça 65, p. 3-7) , concluiu pela não aprovação da prestação de contas final, em decorrência da instauração da presente TCE por este Tribunal.
O fato de ter havido a execução física do convênio não socorre os responsáveis. A TCE foi instaurada em razão dos indícios de que a Phoenix não passa de empresa de fachada e que a construção do objeto do convênio não foi por ela realizada. Como demonstram as informações colhidas pela unidade técnica, há diversas evidências neste sentido:
a empresa foi constituída em 10/9/2007 com capital de R$ 220.000,00 e ganhou seis licitações, entre novembro de 2007 e dezembro de 2008, no valor total de R$ 931.214,78 (peça 83, item 9.3.2) ;
o sócio majoritário, Álvaro Alves da Silva, não tinha veículo e trabalhava como chaveiro há dezenove anos, conforme “Auto de Qualificação e Interrogatório” conduzido pela Polícia Federal em 6/3/2010 (peça 82) ;
durante o período de execução da obra compreendido entre março e setembro de 2008, quando foram realizadas seis medições (a sétima foi realizada em setembro de 2010) , apenas cinco empregados possuíam vínculos com a Phoenix, sendo três pedreiros e dois serventes (peça 83, item 9.3.2) ;
segundo o sócio Álvaro Alves da Silva, o responsável técnico pela empresa seria o engenheiro Ricardo Benevides, que assinaria todas as ARTs, entretanto, quem assinou a ART de execução do objeto do convênio em apreço foi Osvaldo José Guerra Guimarães; 
segundo as informações dos extratos da RAIS de 2008, não havia vínculos da empresa Phoenix com empregado que fosse engenheiro, nem tampouco com Ricardo Benevides (peça 83, item 9.4.8-b) .
Álvaro Alves da Silva afirmou em depoimento prestado junto à Polícia Federal que nunca havia passado procuração da empresa para outra pessoa. Contrariam esta versão as seguintes evidências: 
i. O responsável nomeou como procurador Alberto de Albuquerque Bezerra (peça 78, p. 2-7) , em 2/10/2007, pouco depois da constituição da empresa em 10/9/2007, conferindo amplos e ilimitados poderes;
ii. este representou a empresa na tomada de preços 2/2008, recebendo o edital, assinando as atas da sessões de recebimento dos envelopes e análise da documentação em 31/3/2008, assinando a carta proposta, a declaração de renúncia de recurso de habilitação, bem como as planilhas e respectivos recibos correspondentes às cinco primeiras medições da execução dos serviços;
a obra não foi registrada no Cadastro Específico do INSS, conforme reconheceram os responsáveis e ficou demonstrado pelos extratos da RAIS (peça 83, item 9.1) ; e
Álvaro Alves da Silva afirmou em depoimento prestado junto à Polícia Federal que “em Duas Estradas e Mamanguape sub-empreitou a obra para uma pessoa de nome Armando, cujo endereço ou telefone não sabe declinar; e que não sabe dizer quanto pagou a Armando ou quanto ele lhe pagou” (peça 83, item 9.4.10-d) .”
A alegação dos sócios da Phoenix de que foram absolvidos na ação penal que tratou das obras referentes ao convênio em questão não os socorre, pois, contrariamente ao informado nas peças de defesa (peças 70 e 72) , a cópia de tal sentença não foi anexada aos autos.
Diante desses elementos, anuindo aos pareceres precedentes, julgo irregulares as contas de Roberto Carlos Nunes, Bruno do Lago Alves, Álvaro Alves da Silva e da empresa Phoenix Investimentos e Construções Ltda., para condená-los a ressarcir o débito apurado, que em valores atualizados corresponde a R$ 358.976,71. 
Aplico-lhes a multa individual prevista no art. 57 da Lei 8443/1992, inabilito os três primeiros responsáveis para o exercício de cargo em comissão ou função de confiança no âmbito da Administração Pública por cinco anos, além de declarar a inidoneidade da empresa Phoenix Investimentos e Construções Ltda. para participar, por dois anos, de licitação na Administração Pública Federal.
Feitas essas considerações, voto por que o Tribunal acolha a minuta de acórdão que ora submeto à deliberação do colegiado.
TCU, Sala das Sessões Ministro Luciano Brandão Alves de Souza, em 2 de outubro de 2019.
WALTON ALENCAR RODRIGUES
Relator